【裁判字號】    98,司,240
【裁判日期】    980717
【裁判案由】    聲請裁定公司解散
【裁判全文】
臺灣板橋地方法院民事裁定              98年度司字第240號
聲  請  人  乙○○
訴訟代理人  賴俊睿律師
相  對  人  瑞泰電製科技股份有限公司
法定代理人  丁○○
上列聲請人聲請裁定公司解散事件，本院裁定如下：
    主  文
聲請駁回。
聲請程序費用新臺幣壹仟元由聲請人負擔。
    理  由
一、本件聲請意旨略以：聲請人於民國94年6 月16日間成立瑞泰
    電製科技股份有限公司（下稱瑞泰公司），以經營機車零組
    件之生產、製造、公司登記資本額為2,800 萬元，已發行股
    份總數為280 萬股，公司股東有聲請人、丁○○、丙○○，
    聲請人股份總數已達130萬股，占已發行股份總數46.43%，
    經營初期生意尚稱興隆，由丁○○擔任董事長兼總經理，卻
    挪用公司資金，嗣經股東決議，自95年初改由丙○○接任總
    經理，丁○○因此心生不滿，與其表哥林生洲另行成立瑞洲
    電裝有限公司，由林生洲之配偶吳秋慧之妹妹吳秋瑾掛名負
    責人，實際上由林生洲實際經營並搶奪相對人公司之客戶訂
    單，丁○○為妨礙相對人公司經營，藉由其掛名相對人公司
    之機會，向鈞院聲請選任檢查人檢查相對人公司之業務帳簿
    及財產情形，經會計師檢查後，發現丁○○對相對人公司有
    代墊款之負債高達31,525,464元，並發函要求李麗玲歸還相
    對人公司之大小章，李麗玲歸還丁○○之印章後，丁○○拒
    絕於往來廠商及員工薪資表上用印，導致客戶起訴請求給付
    貨款，並經員工要求相對人限期給付薪資，相對人公司原先
    營運狀況良好，因丁○○之前揭行為，導致相對人公司於97
    年5 月至12月銷售額歸零，且代理丁○○出席之吳秋慧即林
    生洲之配偶、王淑芳即瑞洲公司之會計，未經董事會及股東
    會之同意，片面宣布於96年12月底結束營業，並於97年1 月
    底將員工全部資遣，聲請人訴請丁○○背信告訴，雖經檢察
    官為不起訴處分，丁○○代表相對人公司對於聲請人提出背
    信告訴，目前檢察官偵辦中，因此，相對人公司全體股東已
    喪失互信基礎，全體員工已離職，訂單已流失，公司營業所
    在地因長期積欠房租遭屋主催討，自無繼續經營業務之可能
    。因此，依據公司法第11條之規定，相對人公司之經營已出
    現顯著困難，爰聲請裁定解散等語。
二、按公司經營，有顯著困難或重大損害時，法院得據股東之聲
    請，於徵詢主管機關意見及目的事業中央主管機關意見，並
    通知公司提出答辯後，裁定解散，公司法第11條定有明文。
    經查：
(一)本件聲請人為相對人公司之股東，其繼續6 個月以上持有相對
  人股份總數10％以上之股份，此有相對人公司之設立登記表在
  卷可稽。是聲請人已符合股東聲請法院裁定解散公司之法定要
  件。
(二)經本院函請主管機關經濟部對本件聲請人聲請裁定解散相對人
  公司事件表示意見，該部亦派員於98年5 月26日至丁○○所在
  地進行訪談。經該員與丁○○實地訪談後，結論以丁○○於94
  年間投資相對人公司約1 億元之資產，因財務爭議加以聲請人
  假其妻妹之名另成立磬昶公司接收相對人公司訂單，損害相對
  人公司權益，為釐清雙方財務問題，且須相當時日加以解決，
  未解決前公司繼續經營並無顯著困難或重大損害，請勿裁定解
  散等情，有該部98年6 月1 日經中三字第09832336590 號函可
  按（見本院卷第96頁）。
(三)經本院依非訟事件法第172 條通知股東李麗玲、丁○○、甲○
  ○等人到庭陳述意見，李麗玲、甲○○無故未到，丁○○則表
  示第三人林生洲與聲請人共同成立相對人公司，並由丁○○掛
  名相對人公司之之負責人，相對人公司於94年間經營業務良好
  ，丁○○願意繼續經營相對人公司，且本件係聲請人掏空相對
  人公司，並另成立磬昶公司搶奪相對人之客戶等情，有丁○○
  代表相對人提出之答辯狀可按。
(四)本院斟酌上開主管機關及利害關係人之意見，兼衡聲請人既已
  對丁○○提起刑事告訴，經台灣板橋地方法院檢察署以97年度
  偵字第20204 號為不起訴處分，丁○○亦代表相對人公司對聲
  請人提出刑事告訴，目前由台灣板橋地方法院檢察署偵辦中，
  有聲請人提出之刑事傳票可按（見本院卷第75、78頁），可見
  雙方互信基礎業已喪失殆盡，參以兩造對於相對人公司目前已
  停業中，相對人公司之員工悉遭資遣，相對人公司之公司地址
  已遭屋主催討等情均不爭執，並斟酌出席台北縣政府處理勞資
  爭議協調會議上，丁○○之代理人吳秋慧、王淑芳對於員工表
  示96年底將全部結束營業，有聲請人提出之該次會議記錄、96
  年12月31日之資遣費發放明細可按，再徵之相對人公司於97年
  度之營業額及銷售額均為零，有聲請人提出之營業人銷售額與
  稅額申報書可稽（見本院卷第60頁），且聲請人與丁○○於本
  院審理時互相指摘他造另行成立公司搶奪相對人公司之客戶，
  自難期待相對人公司有何繼續經營之可能，是聲請人聲請裁定
  解散相對人公司，核無不合，應予准許。相對人公司現存生財
  器具、財務帳冊及銀行存摺如何分配，如何計算股東損失等節
  ，則屬公司解散後如何進行清算之問題，因此，經濟部前揭函
  文以股東尚有財務問題尚未解決不宜解散云云，然此為公司清
  算後之問題，並非相對人公司是否有繼續經營價值之考量，附
  此說明。
四、依非訟事件法第21條第2 項、第24條第1 項、民事訴訟法第
    78條 ，裁定如主文。
中    華    民    國    98    年    7     月    17    日
                  民事第二庭  法  官  徐玉玲
以上正本證明與原本無異。
如不服本裁定應於送達後10日內向本院提出抗告狀，並應繳納抗
告費新台幣1,000元整。
中    華    民    國    98    年    7     月    17    日
                             書記官  陳靜怡


司法院資訊處製作；財團法人民間司法改革基金會備份。
